【裁判字號】    99,易,149
【裁判日期】    991207
【裁判案由】    侵占
【裁判全文】
臺灣板橋地方法院刑事判決               99年度易字第149號
公  訴  人  臺灣板橋地方法院檢察署檢察官
被      告  陳韋良
上列被告因侵占案件，經檢察官提起公訴（98年度偵字第28782
號），本院判決如下：
    主  文
陳韋良意圖為自己不法之所有，而侵占自己持有他人之物，處拘
役貳拾日，如易科罰金，以新臺幣壹仟元折算壹日。
    事  實
一、陳韋良與曾瑋文係朋友關係，於民國98年3 月28日16時許，
    陳韋良騎乘曾瑋文所有之車號K3R-608 號重型機車搭載曾瑋
    文，行至臺北市○○○路140 號前，不慎發生車禍致曾瑋文
    受傷，經路人報警處理，曾瑋文即於陳韋良陪同下，經救護
    車送至振興醫院急診室急救，而陳韋良因自己身上僅有門號
    號0000000000之SIM 卡，並無行動電話可供使用，為向他人
    聯絡事宜，即於同日16時後不久之某時許，在振興醫院急診
    室（起訴書誤繕為98年4 月上旬之不詳日期，在陳韋良位於
    臺北市北投區之居所）向曾瑋文借用其所有之SONY ERECSSO
    N 廠牌之行動電話1 支使用，曾瑋文隨即將其所有之前開行
    動電話內之SIM 卡1 枚取出，再將行動電話借予陳韋良使用
    ，詎陳韋良竟意圖為自己不法之所有，基於侵占自己持有他
    人之物之意圖，將該支行動電話侵占入己，並隨即離開振興
    醫院急診室，曾瑋文因久候不見陳韋良，且經多次撥打電話
    向陳韋良請求返還行動電話，陳韋良均無回應，始悉行動電
    話已遭陳韋良侵占，隨即報警處理。
二、案經曾瑋文訴由臺北市政府警察局北投分局移送臺灣士林地
    方法院檢察署呈請臺灣高等法院檢察署令轉臺灣板橋地方法
    院檢察署檢察官偵查起訴。
    理  由
壹、證據能力：
    本件認定事實所引用之卷證資料，並無證據證明係公務員違
    背法定程序所取得，又被告以外之人於審判外之陳述，經核
    並無非出於自由意願而為陳述或遭違法取證及顯有不可信之
    情況，再卷內之文書證據，亦無刑事訴訟法第159 條之4 之
    顯有不可信之情況與不得作為證據之情形，且被告陳韋良迄
    本院言詞辯論終結前均未聲明異議，依刑事訴訟法第159 條
    至159 條之5 之規定，均有證據能力，合先敘明。
貳、實體方面：
一、訊據被告矢口否認有何侵占之犯行，辯稱：伊雖有向告訴人
    曾瑋文借行動電話使用，且告訴人當時係自己主動將行動電
    話借伊使用，借用時亦未表示何時要還，伊即拿來使用，後
    來告訴人撥打電話要伊返還行動電話，因伊當時人不在臺北
    ，而告訴人之行動電話係放在臺北，伊即委請當時之室友即
    綽號「小潘」之友人將告訴人之行動電話寄還告訴人，伊並
    無侵占告訴人之行動電話云云。惟查：
  (一)上揭被告如何於前揭時地，向告訴人借用行動電話使用，即
    將之侵占入己之犯罪事實，業據證人即告訴人於警詢、偵查
    及本院審理時證述明確，而證人即告訴人於警詢時即明確證
    稱：於98年3 月28日16時許，陳韋良騎乘我所有之重機K3R-
    608 號載我，行經臺北市○○○路140 號前時，不慎自摔機
    車受損，當時我受傷被救護車送至振興醫院救護，在醫院治
    療時，陳韋良向我借空手機廠牌SONY ERECSSON 、型號W850
    i ，借完之後就離開醫院，沒有在跟我聯絡等語（見臺灣士
    林地方法院檢察署98年度偵字第10514 號偵查卷第4 頁），
    並於偵查中具結證稱：（問：被告在何時地拿你手機？）98
    年3 月28日下午，在臺北市北投區振興醫院的急診室。（問
    ：他以何理由拿你手機？）他說要借手機打電話給他朋友，
    我就借他了，借他之後就沒有再看到他。（問：他拿手機時
    有無告知何時會還你手機？）沒有，他說要打給朋友，所以
    我以為他打完電話後就會還我了等語（見臺灣板橋地方法院
    檢察署98年度偵字第28782 號偵查卷第7 、8 頁），再於本
    院審理時具結證稱：（問：你是否還記得，本案在98年6 月
    2 日去警察局製作筆錄，是要告什麼事？）告陳韋良，他載
    我出車禍，有送我去北投振興醫院，他當時有叫救護車送我
    去醫院，在醫院的時候，陳韋良跟我說他要打電話給他家人
    ，叫他家人送錢來醫院，作為我的醫藥費，因為他說他的錢
    不夠，而且他當時沒有手機，所以就跟我借手機，我就把我
    的手機借給被告，我借的是易力信手機，……陳韋良有將我
    的SIM 卡拔出來還給我，但手機他說要插他的SIM 卡，要看
    電話簿打電話，至於他要聯絡誰，我不清楚，之後，也沒有
    人來付醫藥費，陳韋良就跑掉了，就再也沒有見到他了，也
    無法聯絡到他，……（問：發生車禍，跟借手機是否同一天
    ？）是的，但實際日期，我不記得。（問：依照你警詢是說
    98年3 月28日，是否是這個日期？）應該是，因為當時是車
    禍沒有多久，所以記憶很深刻。……（問：你當時在醫院借
    給被告手機的時候，用意是要用完當天立刻還你，還是借他
    幾天使用，或者是被告也有表達出要借用幾天以上的用意？
    ）只有借被告當天打完電話，被告也是這個意思。（問：被
    告為何只有先還你SIM 卡？）因為被告說要用他的SIM 卡插
    入我的手機看電話簿。（問：被告只有攜帶SIM 卡，沒有攜
    帶手機？）是的等語（見本院卷第120 頁反面至122 頁），
    互核告訴人於警詢、偵查及本院審理時所為證述大致相符，
    且被告亦自承告訴人當時係其女友，且確實曾於98年3 月28
    日騎乘機車搭載告訴人，並發生車禍，將告訴人送至振興醫
    院急診室急救，亦曾向告訴人借用行動電話使用等情（見本
    院卷第54頁反面），可知告訴人當時與被告既係男女朋友關
    係，並願意出借行動電話予被告使用，顯見其二人當時情誼
    甚佳，並無任何怨隙，衡情告訴人自無設詞誣陷被告之可能
    ，是告訴人前開指訴既無瑕疵可指，應堪採信。至被告雖辯
    稱：當時接獲告訴人請求返還手機之電話時，隨即委請同住
    之室友即綽號「小潘」之友人將行動電話寄還告訴人，伊後
    來返回住處沒有看見行動電話，以為「小潘」已幫忙寄還行
    動電話，但伊並未向「小潘」確認有無寄還行動電話給告訴
    人，伊不知「小潘」之姓名及聯絡電話、地址云云，惟衡諸
    常情，該名綽號「小潘」之人既與被告同住，兩人應有相當
    之情誼，何以被告竟不知同住室友之真實姓名？又被告苟有
    委請友人返還行動電話，又何以未確認對方是否有為其返還
    或告訴人有無取回行動電話？在在足徵被告所辯，顯與常情
    不符，難以採信。綜上，被告所辯，無非事後卸責之詞，不
    足採信。本案事證明確，被告犯行堪以認定，應依法論科。
二、核被告所為，係犯刑法第335 條第1 項之侵占罪。被告向告
    訴人借用行動電話而侵占入己之時間、地點係98年3 月28日
    16時後不久之某時許，在臺北市北投區之振興醫院急診室之
    情，業據證人即告訴人證述明確，起訴書誤繕為為98年4 月
    上旬之不詳日期，在被告位於臺北市北投區之居所，顯有誤
    會，應予更正，此亦經公訴檢察官當庭更正（見本院卷第15
    6 頁反面、168 頁反面），附此敘明。爰審酌被告犯罪動機
    、目的、手段、其行為對於告訴人所造成之損害，及被告犯
    罪否認犯行之態度等一切情狀，量處如主文所示之刑，並諭
    知易科罰金之折算標準，以示懲儆。
據上論斷，應依刑事訴訟法第299 條第1 項前段，刑法第335 條
第1 項、第41條第1 項前段，刑法施行法第1 之1 條第1 項、第
2 項前段，判決如主文。
本案經檢察官高智美到庭執行職務。
中    華    民    國    99    年    12    月    7     日
                  刑事第二十庭  審判長法  官  林家賢
                                      法  官  陳明偉
                                      法  官  鄧雅心
以上正本證明與原本無異。
如不服本判決應於收受判決後10日內向本院提出上訴書狀，並應
敘述具體理由。其未敘述上訴理由者，應於上訴期間屆滿後20日
內向本院補提理由書（均須按他造當事人之人數附繕本）「切勿
逕送上級法院」。
                                      書記官  王小芬
中    華    民    國    99    年    12    月    7     日
附錄本案論罪科刑法條
中華民國刑法第三百三十五條
意圖為自己或第三人不法之所有，而侵占自己持有他人之物者，
處五年以下有期徒刑、拘役或科或併科一千元以下罰金。
前項之未遂犯罰之。

司法院資訊處製作；財團法人民間司法改革基金會備份。
